【裁判字號】    95,訴,3634
【裁判日期】    951221
【裁判案由】    毒品危害防制條例
【裁判全文】
臺灣臺中地方法院刑事判決              95年度訴字第3634號
公  訴  人  臺灣臺中地方法院檢察署檢察官
被      告  甲○○
                    （
上列被告因違反毒品危害防制條例案件，經檢察官提起公訴（九
十五年度毒偵字第四九六三、五一七七號），被告於準備程序中
就被訴事實為有罪之陳述，經告以簡式審判之旨，並聽取意見後
，本院合議庭裁定由受命法官獨任進行簡式審判程序，判決如下
：
    主    文
甲○○施用第一級毒品，累犯，處有期徒刑柒月，第一級毒品海
洛因壹包（淨重零點貳捌公克，空包裝重零點壹捌公克）沒收銷
燬之；又施用第一級毒品，累犯，處有期徒刑柒月。應執行有期
徒刑壹年，第一級毒品海洛因壹包（淨重零點貳捌公克，空包裝
重零點壹捌公克）沒收銷燬之。
    犯罪事實
一、甲○○前曾於民國九十年間因施用毒品案件，經臺灣雲林地
    方法院以九十年度毒聲字第一○九七號裁定送觀察、勒戒後
    ，臺灣臺中看守所附設勒戒處所評定無繼續施用之傾向，經
    臺灣臺中地方法院檢察署檢察官於九十一年六月二十五日以
    九十一年度毒偵緝字第六一號為不起訴處分，並於同日執行
    完畢釋放；復於九十一年間因竊盜案件，經本院以九十一年
    度易字第三二號判處有期徒刑十月，於九十一年十一月十四
    日確定，再於九十一年間因偽造文書案件，經本院以九十一
    年度訴字第二二○三號判處有期徒刑十月，於九十二年十二
    月八日確定，二罪定應執行刑為有期徒刑一年六月確定；另
    於九十二年間因竊盜案件，經本院以九十二年度易字第九九
    八號判處有期徒刑六月，於九十二年八月十一日確定，又於
    九十三年間因竊盜案件，經本院以九十三年度易字第一三九
    四號判處有期徒刑五月，於九十三年八月三十日確定，上開
    應執行有期徒刑一年六月、十月接續執行，於九十四年二月
    四日縮短刑期執行完畢；再於九十四年間因違反毒品危害防
    制條例案件，經本院以九十四年度訴字第二一一四號判處有
    期徒刑十月，於九十四年八月十五日確定，甫於九十五年七
    月十二日縮短刑期執行完畢。
二、甲○○猶不知戒改，基於施用第一級毒品之犯意，於九十五
    年十月八日下午二時許，在臺中市○區○○○街之路旁，以
    將第一級毒品海洛因置入注射針筒內，以礦泉水稀釋後，再
    行注射在手腕之方式，施用第一級毒品海洛因一次，嗣於九
    十五年十月八日下午三時三十分許，在臺中市○區○○○路
    二時號前，因騎乘機車違反二段式左轉規定遭警攔下，警員
    見甲○○左手腕有明顯使用針筒注射之痕跡而予以盤查，當
    場扣得甲○○所有供施用之第一級毒品海洛因一包（淨重零
    點二八公克，空包裝重零點一八公克），並取得甲○○同意
    後採集尿液送檢，結果呈可待因、嗎啡陽性反應。甲○○於
    九十五年十月八日施用第一級毒品海洛因一次後，本不欲再
    次施用，然於九十五年十月三十日上午有朋友拿給其第一級
    毒品海洛因，又勾起其好奇心，乃另行基於施用第一級毒品
    之犯意，於九十五年十月三十日上午十一時許，在臺中市西
    區美術館公廁內，以上開方式施用第一級毒品海洛因一次，
    嗣於同日下午四時五十分許，在臺中市○區○○路、美村路
    口，因騎乘機車連續闖紅燈遭警攔查，警員見甲○○左手腕
    遺有使用針筒注射之痕跡進而予以盤查，扣得甲○○所有供
    施打胰島素之注射針筒一支，並取得甲○○同意後採集尿液
    送檢，結果呈可待因、嗎啡陽性反應。
三、案經臺中市警察局第一分局報請臺灣臺中地方法院檢察署檢
    察官偵查起訴。
    理    由
一、訊據被告甲○○對其於前揭時、地分別施用第一級毒品海洛
    因各一次之事實坦承不諱，並有白粉一包扣案可證，而該包
    白粉經送請法務部調查局檢驗結果，含有第一級毒品海洛因
    成分，淨重零點二八公克，空包裝重零點一八公克等情，有
    該局九十五年十一月五日調科壹字第○九五二三○三二六一
    ○號鑑定書各一份存卷可稽，且被告分別於九十五年十月八
    日、同年月三十日為警查獲時，所採尿液送詮昕科技股份有
    限公司檢驗結果，均呈可待因、嗎啡陽性反應等情，有該公
    司出具之檢驗報告二紙存卷足憑，而海洛因施用入人體後水
    解還原成嗎啡，再循嗎啡之代謝方式排出體外，已據行政院
    衛生署藥物食品檢驗局（八一）藥檢壹字第○○六四三一號
    函說明綦詳，再被告前於九十年間因施用毒品案件，經臺灣
    雲林地方法院以九十年度毒聲字第一○九七號裁定送觀察、
    勒戒後，臺灣臺中看守所附設勒戒處所評定無繼續施用之傾
    向，經臺灣臺中地方法院檢察署檢察官於九十一年六月二十
    五日以九十一年度毒偵緝字第六一號為不起訴處分，並於同
    日執行完畢釋放之事實，有臺灣高等法院被告前案紀錄表及
    臺灣臺中地方法院檢察署刑案資料查註紀錄表各一份在卷可
    佐。綜上，被告自白與事實相符，其於前案觀察、勒戒執行
    完畢釋放後五年內再犯本案二次施用第一級毒品海洛因之犯
    行事證明確，洵堪認定。
二、核被告所為，係犯毒品危害防制條例第十條第一項之施用第
    一級毒品罪、同條例第十條第一項之施用第一級毒品罪。且
    ：
（一）被告施用毒品前之持有毒品行為，本應以持有論，惟持有
      後進而施用，其持有之低度行為應被施用之高度行為所吸
      收，故不再另論其持有毒品罪。
（二）其先後二次施用第一級毒品犯行，犯意各別，行為分殊，
      應予分論併罰。
（三）公訴意旨雖認為：被告有接連、反覆實施同種之施用毒品
      犯行，為集合犯，應論以單一之施用第一級毒品罪云云。
      然按集合犯應係依一般社會通念，特定犯罪行為具有反覆
      實施之特性，立法者於制定刑罰法律之初，亦已認知該種
      行為類型之反覆性，而有意藉由法條中客觀構成要件之行
      為要素，涵括上開具有反覆實施特性之數個犯罪行為，仍
      僅接受一次刑法之評價為已足。惟實務運作上，仍應注意
      並非其所有反覆實行之行為，皆一律認為包括一罪，而須
      從行為人之主觀犯意，自始係基於概括性，行為之時、空
      上具有密切關係，且依社會通念認屬包括之一罪為合理適
      當者，始足當之，否則仍應予以併合處罰；準此，施用毒
      品者，每一個滿足該次毒癮之施用毒品行為，在時空上既
      可明顯區隔，自係各自獨立之施用毒品行為。再者，刑法
      功能之一，在對違法犯罪行為，給予相當之刑罰制裁，藉
      由刑罰之威嚇力產生壓制遏阻犯罪之動能，除期矯治犯罪
      行為人之惡性，使得以再社會化，並確保國家社會共同生
      活體之法律秩序，則九十五年七月一日修正施行之刑法，
      有關連續犯、常業犯既已刪除，原則上應依一行為一罪一
      罰予以併合處罰，且實務上對於接續犯、集合犯等實質上
      一罪關係見解之變更，僅係回歸法律適用原貌而已，目前
      階段不應過度擴張適用，且如將時空上明顯足以區隔之滿
      足該次毒癮之各次施用毒品行為，遽以時間長短解決訴訟
      經濟問題，認均在「集合犯」包括一罪範圍之內，不僅違
      反廢除連續犯之立法意旨，反而使反覆施用毒品之行為人
      形式上甚或實質上可獲得較未廢除連續犯規定前為輕之刑
      度之判決，如此，豈不加劇鼓勵犯罪之嫌，使國家刑罰權
      之行使發生更不合理之現象；另外，修法前實務上因被告
      較後或較前之施用毒品行為未及為法院審酌，復因二者具
      有連續犯關係而為前案既判力所及，致無法對被告該次施
      用毒品行為予以論罪處罰之不合理現象所在多有，此次修
      法刪除連續犯規定而論以數罪併罰結果，一方面可避免上
      述不合理現象之發生，另方面透過法院嗣後以裁定定其應
      執行之刑時，得以綜合審酌裁量出一適當之應執行刑，應
      更能切合此次修法用意，並解決修法理由所謂恐因數罪併
      罰而有量刑過重而產生不合理現象之問題。是立法理由提
      及之恐因數罪併罰而有量刑過重而產生不合理之現象，依
      本院見解，應由法院於定其應執行之刑時，基於罰當其罪
      ，符合罪刑相當原則目的之考量，予以綜合判斷裁量一適
      當之應執行之刑，以資調節；故本院於本案不採行為人係
      基於包括一罪之集合犯意施用毒品之看法，合先敘明。查
      被告於本院九十五年十一月三十日訊問時陳稱：其非長期
      施用毒品者，僅因為好奇，想要施用看看，才會在九十五
      年十月八日施用一次，其當日施用後，並沒有想要繼續施
      用，直至九十五年十月三十日因朋友拿來第一級毒品海洛
      因，問其要不要試試看，才又勾起其好奇心後施用等語明
      確，顯見被告於九十五年十月八日施用第一級毒品後，已
      滿足該次毒癮，其後於九十五年十月三十日再次施用，與
      九十五年十月八日施用之犯行，在時空上既可明顯區隔，
      且被告亦供承係屬另行起意，則該二次施用毒品之行為，
      自係各自獨立，即難認為係在集合犯之包括一罪範圍之內
      ，是公訴人上開見解，容有未洽，併此敘明。
（四）又被告前曾於九十一年間因竊盜案件，經本院以九十一年
      度易字第三二號判處有期徒刑十月，於九十一年十一月十
      四日確定，再於九十一年間因偽造文書案件，經本院以九
      十一年度訴字第二二○三號判處有期徒刑十月，於九十二
      年十二月八日確定，二罪定應執行刑為有期徒刑一年六月
      確定；另於九十二年間因竊盜案件，經本院以九十二年度
      易字第九九八號判處有期徒刑六月，於九十二年八月十一
      日確定，又於九十三年間因竊盜案件，經本院以九十三年
      度易字第一三九四號判處有期徒刑五月，於九十三年八月
      三十日確定，上開應執行有期徒刑一年六月、十月接續執
      行，於九十四年二月四日縮短刑期執行完畢；再於九十四
      年間因違反毒品危害防制條例案件，經本院以九十四年度
      訴字第二一一四號判處有期徒刑十月，於九十四年八月十
      五日確定，甫於九十五年七月十二日縮短刑期執行完畢之
      事實，有臺灣高等法院被告前案紀錄表及臺灣臺中地方法
      院檢察署刑案資料查註紀錄表各一份在卷可參，其受有期
      徒刑之執行完畢後，五年以內再故意犯本件有期徒刑以上
      之二罪，均為累犯，各應依刑法第四十七條第一項之規定
      ，加重其刑。
（五）爰審酌被告前因施用毒品經觀察、勒戒後，仍不知戒惕，
      於本案再次施用第一級毒品海洛因二次，無視於毒品對於
      自身健康之戕害及國家對於杜絕毒品犯罪之禁令，不知戒
      除惡習，惡性非輕，然念及坦承犯行，態度良好，其施用
      毒品並無危害他人等一切情狀，分別量處如主文所示之刑
      ，並依刑法第五十一條第五款之規定定其應執行之刑，以
      資懲儆。
（六）另扣案之第一級毒品海洛因一包（淨重零點二八公克，空
      包裝重零點一八公克），為毒品，應依毒品危害防制條例
      第十八條第一項前段之規定，予以宣告沒收銷燬之；至於
      扣案之注射針筒一支，被告於本院九十五年十一月三十日
      訊問及九十五年十二月七日行準備程序時均陳稱非供犯施
      用第一級毒品海洛因之用，而係其用以施打胰島素等語，
      此外，復查無其他證據證明該支注射針筒係供被告為本案
      犯罪所用，亦非屬違禁物，爰不為沒收之諭知。
據上論斷，應依刑事訴訟法第二百七十三條之一第一項、第二百
九十九條第一項前段，毒品危害防制條例第十條第一項、第十八
條第一項前段，刑法第十一條、第四十七條第一項、第五十一條
第五款，判決如主文。
本案經檢察官乙○○到庭執行職務
中    華    民    國    95    年    12    月    21    日
                  刑事第十五庭    法  官  周瑞芬
上正本證明與原本無異。
如不服本判決，應於送達後十日內向本院提出上訴狀（須附繕本
），上訴於臺灣高等法院臺中分院。
                                  書記官  何俞瑩
中    華    民    國    95    年    12    月    21    日
附錄本判決論罪科刑法條
毒品危害防制條例第十條：
  施用第一級毒品者，處六月以上五年以下有期徒刑。
  施用第二級毒品者，處三年以下有期徒刑。


司法院資訊處製作；財團法人民間司法改革基金會備份。
